【裁判字號】    98,訴,2572
【裁判日期】    980826
【裁判案由】    毒品危害防制條例
【裁判全文】
臺灣臺中地方法院刑事判決              98年度訴字第2572號
公  訴  人  臺灣臺中地方法院檢察署檢察官
被      告  甲○○
                    （現另案在臺灣臺中監獄執行中）
上列被告因違反毒品危害防制條例案件，經檢察官提起公訴（98
年度毒偵字第2472號），本院合議庭裁定改由受命法官獨任進行
簡式審判程序，判決如下：
    主    文
甲○○施用第一級毒品，累犯，處有期徒刑拾壹月。
    犯罪事實
一、甲○○前因於民國八十九年間因施用毒品案件，經臺灣南投
    地方法院以八十九年度毒聲字第一九一七號裁定送觀察勒戒
    後，認有繼續施用毒品傾向，再經裁定強制戒治後，於九十
    一年一月二十二日因停止戒治並付保護管束，迄同年七月二
    十三日保護管束期滿未經撤銷，視為強制戒治期滿，並由臺
    灣南投地方法院檢察署檢察官於同年八月一日以九十一年度
    戒毒偵字第二０二、二０三號為不起訴處分確定；復於前揭
    強制戒治執行完畢後五年內之九十一、九十二年間，因施用
    毒品案件，經臺灣南投地方法院檢察署檢察官聲請強制戒治
    並提起公訴暨聲請簡易判決處刑，經臺灣南投地方法院裁定
    令入戒治處所施以強制戒治一年，因法律修正報結於九十三
    年一月九日釋放出所；所涉刑案施用第一、二級毒品部分，
    分別經臺灣南投地方法院判處有期徒刑八月、五月確定，另
    於九十三年間因收受贓物案件，經臺灣南投地方法院判處有
    期徒刑六月確定，上開案件定應執行刑為有期徒刑一年六月
    確定；經入監執行，於九十四年三月三十一日假釋出監，迄
    九十四年六月十六日保護管束期滿未經撤銷，視為執行完畢
    。復於九十五年因竊盜案件，經臺灣高等法院臺中分院判處
    有期徒刑二年確定，另於九十五年間因施用第一、二級毒品
    案件，經臺灣彰化地方法院判處有期徒刑八月、四月確定，
    嗣減刑為有期徒刑四月、二月，並與上開竊盜案件定其應執
    行之刑為有期徒刑二年四月確定，經送監執行，於九十七年
    六月十三日假釋付保護管束，再經撤銷假釋，執行殘刑有期
    徒刑三月又二十六日；另九十七年間施用第一級毒品案件，
    經本院於九十七年十二月十五日判處有期徒刑十月確定；繼
    於九十八年因施用第一級毒品案件，經臺灣南投地方法院於
    九十八年六月十八日判處有期徒刑十一月確定，自九十八年
    四月二十二日入監，上開案件接續執行，現在監執行中。仍
    不知警惕，復基於施用第一級毒品之犯意，於九十八年四月
    二十一日下午四時許，在南投縣水里鄉○○路五十號住處，
    以針筒注射之方式，施用第一級毒品海洛因一次。嗣於九十
    八年四月二十二日上午十時二十分許，因另涉竊盜案件為警
    通知到案說明，經警對其施以列管毒品人口採驗尿液送驗結
    果，呈嗎啡陽性反應，始悉上情。
二、案經南投縣政府警察局集集分局報告臺灣南投地方法院檢察
    署呈請臺灣高等法院臺中分院檢察署核轉臺灣臺中地方法院
    檢察署檢察官偵查起訴。
    理    由
一、訊據被告甲○○對上開犯罪事實均坦承不諱，而被告經為南
    投縣政府警察局集集分局採其尿液送請中山醫藥大學附設醫
    院檢驗科藥物檢測中心檢驗結果，其檢體於可待因、嗎啡檢
    驗結果呈陽性反應，此有該檢測中心於九十八年五月九日出
    具實驗編號第0000000號之尿液檢驗報告一份附卷可稽，另
    有南投縣政府警察局集集分局代號與真實姓名對照表、南投
    縣政府警察局集集分局勘察採證同意書各一份在卷可參，足
    徵被告自白與事實相符，應堪採信。按九十二年七月九日新
    修正之毒品危害防制條例刪除二犯及三犯之規定，一改修法
    前繁雜之處遇程序，僅將施用毒品者簡化區分為初犯、再犯
    ，並認施用毒品者係屬病患性犯人，以觀察、勒戒戒除其身
    癮，並以強制戒治去除其心癮。經觀察、勒戒或強制戒治執
    行完畢釋放後，若係五年後再犯該條例第十條施用毒品罪者
    ，與同條例第二十條第一項、第二項關於「初犯」之處理方
    式相同，檢察官應先聲請法院裁定令被告入勒戒處所觀察、
    勒戒，並視有無繼續施用毒品傾向，決定應予釋放、為不起
    訴之處分，或應聲請法院裁定令入勒戒處所強制戒治；若係
    五年內「再犯」同條例第十條施用毒品罪者，依同條例第二
    十三條第二項規定，檢察官則應依法追訴。觀諸該條例第二
    十條第三項之修正理由：「觀察、勒戒或強制戒治五年後再
    犯者，顯見前所實施之觀察、勒戒或強制戒治已足以遮斷其
    施用毒品之癮，為期自新及協助其戒除毒癮，對此五年後再
    犯者，爰明定仍適用初犯之規定，先經觀察、勒戒、強制戒
    治之程序。」及同條例第二十三條第二項之修正理由：「為
    配合簡化施用毒品犯之刑事處遇程序，並鑑於經觀察、勒戒
    或強制戒治執行完畢釋放後五年內再犯者，其再犯率甚高，
    原據以實施之觀察、勒戒及強制戒治既已無法收其實效，自
    應施以刑事處遇。」，顯然如施用毒品者係前經觀察、勒戒
    或強制戒治等治療程序執行完畢五年後，始再施用毒品之「
    初犯」，因前所執行之觀察、勒戒或強制戒治已足收戒除毒
    癮之效，自應重新執行觀察、勒戒或強制戒治等治療程序，
    並於治療程序執行完畢後，由檢察官為不起訴處分，毋庸對
    之追訴處罰；反之，在「再犯」之情形，因其先前所為治療
    程序顯未能收戒斷毒癮之效，且考量施用毒品者之再犯率偏
    高，乃簡化其刑事處遇程序，而逕予追訴處罰，不再施以治
    療程序。參酌上開立法理由，修正毒品危害防制條例就施用
    毒品者，僅於「初犯」及「五年後再犯」二種情形，有其追
    訴條件之限制，即須於初犯經觀察、勒戒或強制戒治釋放後
    ，五年內均無施用毒品之行為，始能認其前所實施之觀察、
    勒戒或強制戒治已足遮斷毒癮，而得於五年後再犯時，再予
    適用初犯之規定，重行觀察、勒戒等程序；倘五年內已經再
    犯，被依法追訴處罰，縱其第三次（或第三次以上）施用毒
    品之時間在初犯釋放五年以後，即與「五年後再犯」之情形
    有別，且因已於「五年內再犯」，顯見其再犯率甚高，原實
    施觀察、勒戒或強制戒治，已無法收其實效，而無五年戒斷
    期之存在，自無再經觀察、勒戒及強制戒治之必要，應由檢
    察官逕行起訴，此有最高法院九十五年度臺非字第五十九號
    判決及同年度第七次刑事庭會議決定可資參照。查被告前於
    九十一年間，即曾因施用毒品案件，經本院裁定施以強制戒
    治後，於同年一月二十二日因停止戒治並付保護管束，迄同
    年七月二十三日保護管束期滿未經撤銷，視為強制戒治期滿
    ，並由臺灣南投地方法院檢察署檢察官以九十一年度戒毒偵
    字第二０二、二０三號為不起訴處分確定；復於前揭強制戒
    治執行完畢後五年內之九十一、九十二年間，因施用毒品案
    件，經臺灣南投地方法院檢察署檢察官聲請強制戒治並提起
    公訴暨聲請簡易判決處刑，經臺灣南投地方法院裁定令入戒
    治處所施以強制戒治一年，因法律修正報結於九十三年一月
    九日釋放出所；所涉刑案施用第一、二級毒品部分，分別經
    臺灣南投地方法院判處有期徒刑八月、五月確定，此有臺灣
    高等法院被告前案紀錄表、刑案資料查註紀錄表各一份附卷
    可考，被告於上開強制戒治執行完畢釋放後，既曾於五年內
    再犯毒品危害防制條例第十條之罪，並經判刑確定，本次被
    告復行觸犯毒品危害防制條例第十條之罪，自非屬毒品危害
    防制條例第二十條第三項所定「五年後再犯」之情形，而應
    依法追訴處罰。綜上，本件事證明確，被告施用第一級毒品
    之犯行洵堪認定，應予依法論科。
三、按海洛因係屬毒品危害防制條例第二條第二項第一款所指之
    第一級毒品。核被告甲○○所為，係犯毒品危害防制條例第
    十條第1項之施用第一級毒品罪。被告施用前持有第一級毒
    品之低度行為，應為其施用第一級毒品之高度行為所吸收，
    不另論罪。再被告前因施用毒品案件，經臺灣南投地方法院
    檢察署檢察官聲請強制戒治並提起公訴及聲請簡易判決處刑
    ，刑案部分分別經臺灣南投地方法院判處有期徒刑八月、五
    月確定，另於九十三年間，因收受贓物案件，經臺灣南投地
    方法院判處有期徒刑六月確定，上開案件定應執行刑為有期
    徒刑一年六月確定；經入監執行，於九十四年三月三十一日
    假釋出監，迄九十四年六月十六日保護管束期滿未經撤銷，
    視為執行完畢等情，此有臺灣高等法院被告前案紀錄表、刑
    案資料查註紀錄表各一份在卷可按，其於有期徒刑執行完畢
    後，五年以內故意再犯有期徒刑以上之罪，應依刑法第四十
    七條第一項之規定論以累犯，並加重其刑。爰審酌被告前已
    因施用毒品案件，迭經強制戒治及法院論罪科刑並經執行後
    ，卻未能把握自新機會徹底戒除施用毒品，復有本件仍施用
    第一級毒品犯行，惟施用毒品具自戕之性質，且被告犯罪後
    坦承犯行，尚有悔意，犯後態度良好，且其所為尚未危及他
    人等一切情狀，量處如主文所示之刑。
據上論斷，應依刑事訴訟法第二百七十三條之一項之一項、第二
百九十九條第一項前段，毒品危害防制條例第十條第一項，刑法
第十一條前段、第四十七條第一項，判決如主文。
本案經檢察官乙○○到庭執行職務
中    華    民    國    98    年    8     月    26    日
                  刑事第八庭    法  官  陳  葳
以上正本證明與原本無異。
如不服本判決應於收受判決後10日內向本院提出上訴書狀，並應
敘述具體理由；其未敘述上訴理由者，應於上訴期間屆滿後20日
內向本院補提理由書（均須按他造當事人之人數附繕本）「切勿
逕送上級法院」。
                                書記官  張雅如
中    華    民    國    98    年    8     月    26    日
附錄法條：
毒品危害防制條例第十條第一項：
施用第一級毒品者，處六月以上五年以下有期徒刑。


司法院資訊處製作；財團法人民間司法改革基金會備份。
